【裁判字號】    97,交易,160
【裁判日期】    970826
【裁判案由】    過失傷害
【裁判全文】
臺灣桃園地方法院刑事判決             97年度交易字第160號
公  訴  人  臺灣桃園地方法院檢察署檢察官
被      告  乙○○
選任辯護人  施小凡律師
上列被告因過失傷害案件，經檢察官提起公訴（96年偵字第2284
0號），本院判決如下：
    主  文
乙○○因過失傷害人，處有期徒刑參月，如易科罰金，以新臺幣
壹仟元折算壹日。
    事  實
一、乙○○於民國96年5 月4 日17時40分許，騎乘車牌號碼K3Y-
    890 號重型機車，沿桃園縣大園鄉林村由南崁往機場（即
    由東往西）方向行駛，行經桃園縣大園鄉林村拔子林10-2
    4 號前，本應隨時注意行駛時之車前狀況，並隨時採取必要
    之安全措施，而依當時天候晴、路面鋪裝柏油、路面狀態乾
    燥、無缺陷、無障礙物、視距良好，並無不能注意之情事，
    竟疏未注意車前狀況，適有行人即少年李０軒（83年12月生
    ）在上開未繪有斑馬線之路段，違規穿越馬路欲至對面街道
    ，乙○○疏未充分注意車前狀況並及時採取必要之安全措施
    ，於注意到前方有人後開始煞車，但仍閃避不及，所騎乘車
    輛車頭撞擊疏未注意看清左右無來車小心穿越之少年李０軒
    ，2 人人車均倒地，少年李０軒因此受有頭部外傷併右顏面
    擦傷、右腿挫傷、牙齒斷裂等傷害；乙○○亦受有右腳2 側
    踝開放性骨折等傷害。乙○○於肇事後，於警員到達現場處
    理時，當場向警員自首肇事，進而接受裁判。
二、案經李０軒之父甲○○訴由桃園縣政府警察局大園分局報請
    臺灣桃園地方法院檢察署檢察官偵查後起訴。
    理  由
壹、程序部分：
    按刑事訴訟法第159 條第1 項雖規定，被告以外之人於審判
    外之言詞或書面陳述，除法律有規定外，不得作為證據。然
    同法第159 條之5 第1 項、第2 項亦規定，被告以外之人於
    審判外之言詞或書面陳述，經當事人於審判程序同意作為證
    據，法院審酌該言詞陳述或書面陳述作成時之情況，認為適
    當者，亦得為證據；當事人、代理人或辯護人於法院調查證
    據時，知有第159 條第1 項不得為證據之情形，而未於言詞
    辯論終結前聲明異議者，視為有前項之同意。查本件被告及
    辯護人在本院準備程序中均未就證據能力提出爭執，且迄於
    本院言詞辯論終結前，亦未就本院所調查之證據主張有刑事
    訴訟法第159 條1 項不得為證據之情形，應認均已同意得作
    為本案之證據。從而，下述之證據資料縱有屬傳聞證據，且
    不符刑事訴訟法第159 條之1 至之4 之規定者，經本院審酌
    各該證據能力作成時之ㄧ切客觀情況，認無不適當之情事，
    均認有證據能力，合先敘明。
貳、實體部份：
一、訊據被告乙○○固坦承確實有於上開時、地，騎乘前開重型
    機車行經上址時，與穿越道路之被害人少年李０軒發生碰撞
    事故，並造成被害人少年李０軒倒地而受有前述傷害之事實
    ，惟矢口否認有何過失傷害犯行，辯稱：當時係少年李０軒
    突然之間衝出來撞擊到伊，伊來不及煞車，反應不及才撞到
    李０軒，伊並無過失云云。惟查：
  (一)被告乙○○有於前揭時、地駕車撞及被害少年李０軒，致被
    害人少年李０軒受有前述傷害等情，除據被告乙○○供述明
    確外，並經證人即被害少年李０軒證述明確，復有道路交通
    事故現場圖、道路交通事故調查報告表(一)(二)各1 份、現場照
    片6 幀、長庚紀念醫院林口分院診斷證明書在卷可證（見偵
    查卷第10頁至第15頁、第34頁），堪認屬實。
  (二)被告辯稱：當時係被害人突然衝出來，伊無法防範云云，經
    查，事故發生地之桃園縣大園鄉林村拔子林10-24 號前路
    段，劃設有行車分向線，並無安全島之設置，此有道路交通
    事故現場圖、現場照片可資佐憑。又被告於警詢中自承：我
    行駛在上述路段時，因有自小客車停在車道右側，所以我往
    左方超越後，要返回自己車道右側時，突見被害人衝過街道
    ，所以才會撞到被害人等語（見偵查卷第3 頁至第4 頁）；
    另證人即被害少年李０軒於本院審理時證稱：96年5 月4 日
    下午5 時40分許在桃園縣大園鄉林村拔子林10-24 號前因
    為我自己想先回車上睡覺，車子是停在馬路對面，所以我就
    穿越馬路，穿越馬路時我有看到1 輛車子，該車距離我有一
    段距離，在我到達馬路中央時，我有先停下來但發現該車減
    速，所以我確定他要讓我先過等語（見本院卷第27頁至第32
    頁）。故依被告乙○○、證人李０軒上開所述，可知被告騎
    乘上揭機車行經桃園縣大園鄉林村拔子林10-24 號前時，
    因要超越停在車道右側之自小客車而偏左側（即往中央分向
    線）方向行駛，而被害少年李０軒行走至該處中央行車分向
    線，當時被告距離被害少年李０軒尚遠，且該處復無安全島
    等設施足以遮蔽被害人之行蹤，被害人亦非以很快之速度穿
    越馬路，被告應可看見被害人在中央分向線等情，堪以認定
    。是被告辯稱：當時係被害人突然衝出來，伊無法防範云云
    ，自無可採。
  (三)按汽車行駛時，駕駛人應注意車前狀況及兩車併行之間隔，
    並隨時採取必要之安全措施，道路交通安全規則第94條第3
    項定有明文。案發當時天氣為陰、日間自然光線、路面乾燥
    、路面無缺陷、無障礙物，依被告之智識、能力，並無不能
    注意之情事，此據道路交通事故調查報告表(一)在卷足憑。而
    依道路交通事故現場照片所示，被告車輛最後停止位置其車
    頭在其行車方向中間，顯見被害人當時應係出現在被告車輛
    之左前方，被告為閃躲被害人始將車輛往右偏移，且被害人
    亦非突然衝出，已如前述，則被告應有充裕之時間可適時注
    意及採取必要之安全措施，被告卻未盡其應注意之義務，致
    與被害人發生碰撞，是被告應負過失罪責甚明。
  (四)被害人於本件事故後，經送醫救治，診斷受有頭部外傷併右
    顏面擦傷、右腿挫傷、牙齒斷裂等傷害，亦有長庚紀念醫院
    所出具之診斷證明書在卷足按。堪認被害人此部分傷害確與
    被告前開駕駛之過失行為有相當因果關係。另參酌鑑定機關
    臺灣省桃園縣區車輛行車事故鑑定委員會97年6 月6 日桃縣
    行字第0975201671號函及所附鑑定意見書及臺灣省車輛行車
    事故鑑定委員會96年8 月6 日府覆議字第0976202981號函覆
    鑑定意見，均認：被害人穿越道路時，未注意左右來車動態
    ，為肇事主因；被告駕駛重型機車，未充分注意車前狀況，
    為肇事次因等語（見本院97年度審交易字第63號卷第25頁至
    第27頁、本院卷第36頁），更足證就本件事故之發生被告確
    有過失。被告所辯並無過失，自無足採。
  (五)按行人在未設有行人穿越道亦非禁止穿越之路段穿越道路時
    ，應注意左右無來車，始可小心迅速穿越，道路交通安全規
    則第134 條第5 款亦有明定，本件事發路段雖未劃設行人穿
    越道，惟道路分向設施僅為行車分向線，並非雙黃線，非屬
    禁止穿越之路段，因之，被害人欲穿越馬路時，自亦負有前
    揭注意義務，被害人疏未注意來車致遭被告騎乘機車撞擊，
    足認被害人就本件事故之發生亦有過失，然被害人之過失並
    不能解免被告之過失，併此敘明。
三、核被告乙○○所為，係犯刑法第284 條第1 項前段之過失傷
    害罪。被告於肇事後，員警據報到場處理，被告在場，並當
    場承認為肇事人等情，有桃園縣政府警察局道路交通事故肇
    事人自首情形紀錄表1 紙在卷可稽（見偵查卷第21頁），顯
    見被告在前開犯罪未經警察機關發覺前即向處理員警坦承其
    為肇事者，申告車禍發生已致他人受傷之事實，而受裁判，
    核與自首之規定要件相當，應依刑法第62條前段減輕其刑。
    爰審酌被告駕駛重機車，未注意車前狀況，因而肇事之過失
    情節輕重，為肇事次因，告訴人所受傷害之輕重且與有過失
    ，並為肇事主因，被告犯後自首，惟尚未與告訴人和解或賠
    償損害及被告素行等一切情狀，量處如主文所示之刑，並諭
    知易科罰金之折算標準，以示懲儆，。
據上論斷，依刑事訴訟法第299 條第1 項前段，刑法第284 條第
1 項前段、第62條前段、第41條第1 項前段，刑法施行法第1條
之1 第1 項、第2 項前段，判決如主文。
本案經檢察官林安紜到庭執行職務。
中    華    民    國    97    年    8     月    26    日
                  交通法庭    法  官  朱美璘
以上正本證明與原本無異
如不服本判決，應於判決送達後10日內向本院提出上訴狀（應附
繕本），其未敘述上訴理由者，應於上訴期間屆滿後20日內補提
理由書狀於本院，上訴於臺灣高等法院。
                              書記官  谷貞豫
中    華    民    國    97    年    8     月    26    日
附錄本案論罪科刑法條：
中華民國刑法第284 條
因過失傷害人者，處六月以下有期徒刑、拘役或五百元以下罰金
，致重傷者，處一年以下有期徒刑、拘役或五百元以下罰金。
從事業務之人，因業務上之過失傷害人者，處一年以下有期徒刑
、拘役或一千元以下罰金，致重傷者，處三年以下有期徒刑、拘
役或二千元以下罰金。


司法院資訊處製作；財團法人民間司法改革基金會備份。
